臺灣桃園地方法院民事判決　　　　　　　99年度訴字第2005號
原　　　告　陳育聰
訴訟代理人　劉楷律師
　　　　　　黃麗岑律師
　　　　　　蔡文傑律師
被　　　告　邱德威
　　　　　　許展銘
上列當事人間請求損害賠償事件，本院於民國100 年6 月28日言
詞辯論終結，判決如下：
    主      文
被告應連帶給付原告新臺幣拾貳萬壹仟零陸拾元，及被告邱
德威自民國一○○年二月十六日起，被告許展銘自民國一○○年
四月二十八日起，均至清償日止，按週年利率百分之五計算之利
息。
原告其餘之訴駁回。
訴訟費用由被告連帶負擔五分之一，餘由原告負擔。
本判決第一項得假執行。
    事實及理由
壹、程序方面：
一、按訴狀送達後，原告不得將原訴變更或追加他訴，但擴張或
    減縮應受判決事項之聲明者，不在此限；不變更訴訟標的，
    而補充或更正事實上或法律上之陳述，非為訴之變更或追加
    ，民事訴訟法第255 條第1 項但書第3 款、第256 條分別定
    有明文。原告起訴主張被告邱德威、徐展民應連帶給付原告
    新臺幣（下同）219 萬53元及其法定遲延利息。嗣先於民國
    100 年4 月19日言詞辯論期日以言詞更正被告許展民之姓名
    為許展銘，又於同年5 月20日言詞辯論期日減縮本金請求為
    166 萬1,063 元，上開變更被告許展銘之姓名僅係更正事實
    上之陳述，而變更聲明部分則核屬減縮應受判決事項之聲明
    ，核與前開規定尚無不符，均應予准許。
二、本件被告許展銘經合法通知，無正當理由未於言詞辯論期日
    到場，核無民事訴訟法第386 條各款所列情形，爰依原告聲
    請，由其一造辯論而為判決。
貳、實體方面：
一、原告主張：
  (一)原告與訴外人許志輝於99年7 月17日23時30分許，在桃園縣
    龜山鄉○○○路28之1 號之7-11便利商店前聊天，詎被告邱
    德威竟夥同被告許展銘及其他3 名姓名年籍不詳之人士，由
    被告邱德威先至原告面前謾罵原告，旋即無故向原告之眼睛
    部位連續揮擊重拳並持續追打，其他2 名共犯亦立即拿鐵椅
    及掃把毆打原告，另2 名不知名人士則在旁把風，因而致原
    告受有右眼眼眶閉鎖性骨折、右眼部挫傷及腦震盪等傷害。
    被告邱德威雖以其係得知女友即訴外人李嘉惠受辱等節始質
    問原告，然原告於案發時面對被告邱德威之質問，已嚴詞否
    認此事，但仍遭被告邱德威不明究理之毆打，是以，絕無被
    告邱德威所辯性侵李嘉惠及惡言相向乙事。
  (二)原告爰依民法第184 條第1 項前段、第185 條第1 項、第19
    3 條第1 項及第195 條第1 項規定請求被告連帶賠償原告下
    列損害：
    1.醫療費用：70,453元。
    2.工作損失：原告於99年7 、8 月因事病曠扣之金額為2,90
      0 元及3,190 元，在誠寶科技股份有限公司（下稱誠寶公
      司）任職期間之薪資損失合計為6,090 元。另自99年10月
      5 日至同年11月24日合計51日，以月薪15,600元計算，勞
      動能力之損失為26,520元，是工作損失合計為32,610元。
      且原告於案發前任職於誠寶公司，從無任何遲到、早退或
      請假等情形，足徵原告於案發時有勞動能力，無被告所辯
      好逸惡勞之情形。
    3.看護費用：原告自99年7 月17日遭受被告不法侵害致原告
      住院時起，至原告大致復原於同年8 月14日至公司上班止
      ，需接受看護共29日，而原告之母看護原告之看護費用以
      每日2,000 元計算，被告應賠償58,000元。
    4.精神慰撫金：原告除因此受有身體傷害外，並須忍受外傷
      整形開刀及治療之精神上痛苦外，更因慘遭被告之圍毆產
      生痛苦及恐懼，因此罹患失眠、憂鬱及焦慮等精神疾病。
      且原告遭被告等人毆打後，致雙眼有長期，甚至永久複視
      ，以及不能長時間長久注視之狀況，因而使原告至少長期
      不能再從事原本所從事之司機工作，此事亦使原告精神上
      產生痛苦，為此請求精神慰撫金150 萬元。
  (三)並聲明：被告應給付原告1,661,063 元及自起訴狀繕本送達
    之翌日起至清償日止，按年息5%計算之利息。
二、被告之答辯略以：
  (一)被告邱德威部分：本件係因原告不顧與被告多年朋友關係，
    覬覦被告女友李嘉惠姿色，見其溫順可欺，竟利用可乘之機
    ，予以脅迫性侵得逞多次並恐嚇不得聲張，否則將對被告不
    利，事隔2 月餘，被告自朋友處得知女友受辱情節，斯時被
    告至為憤慨，當下即與女友商議，擬提出性侵告訴。嗣被告
    與友人赴便利商店購物巧遇原告，被告質問其為何如何無恥
    ，怎對得起多年朋友，孰知原告態度傲慢，惡言相向，並稱
    「不然想怎麼樣」，被告一時怒不可遏，情緒失控，致動手
    毆打原告，而同行之友人亦不平出手參與，被告與原告因不
    期而遇，引發口角衝突，而造成毆打事件，純屬偶然，並非
    蓄意，事後深感後悔，遂商請被告之母及外祖母赴原告家中
    道歉，並表示願負責賠償醫藥費用10萬元，然幾經協調後，
    原告均不接受。原告僅受輕傷，住院數日治療已然痊癒，其
    稱雙眼不能久視，又罹患失眠、憂鬱、焦慮等情，實不足採
    信，而檢查時病人可能為個人特定目的作出不實之反應，例
    如複視不能久視等，而失眠、憂鬱、焦慮則全憑病人自由心
    證，此在醫學上較難辨別其真偽之區塊。被告對原告請求之
    醫療費用70,453元、工作薪資損失32,610元及看護費用以1
    日2,000 元計算沒有意見，但原告僅住院期間需人照料，傷
    癒出院後，據悉其行動自如，與受傷前並無差異，故其請求
    之看護費部分，應以住院期間為度等語。並聲明：原告之訴
    駁回。
  (二)被告許展銘部分：被告未於言詞辯論期日到場，亦未提出書
    狀作何聲明或陳述。
三、原告主張被告邱德威、許展銘於99年7 月17日晚間11時30分
    許，在桃園縣龜山鄉○○○路28-1號7-11便利商店前，動手
    毆打原告，致原告受有右眼眶骨閉鎖性骨折、腦震盪、右眼
    挫傷、雙上臂挫傷、背挫傷、右足擦傷之傷害等情，業據其
    提出診斷證明書2 件為證（見本院卷第18、19頁），並為被
    告邱德威所不爭執，而被告許展銘雖未於言詞辯論期日到場
    ，惟其於警訊時曾坦承有以拳頭毆擊原告之事實，此有桃園
    縣政府警察局龜山分局檢送之調查筆錄在卷可參（見本院卷
    第107-110 頁），堪認原告上開主張為真實。
四、按數人共同不法侵害他人之權利者，連帶負損害賠償責任；
    不法侵害他人之身體或健康者，對於被害人因此喪失或減少
    勞動能力或增加生活上之需要時，應負損害賠償責任；不法
    侵害他人之身體者，被害人雖非財產上之損害，亦得請求賠
    償相當之金額，民法第185 條第1 項、第193 條第1 項、第
    1 95條第1 項前段分別定有明文。查原告既遭被告2 人毆打
    成傷，則其依上開規定請求被告2 人連帶賠償損害，應屬有
    據。茲就原告請求之各項損害賠償，應否准許，分述如下：
  (一)醫療費用部分：
    原告主張其因本件傷害支出醫療費用70,453元，並提出林口
    長庚紀念醫院醫療費用收據為證（見本院卷第14-17 頁），
    而被告邱德威就上開醫療費用並不爭執，另被告許展銘經合
    法通知，未於言詞辯論期日到場，復未提出書狀作何陳述，
    依民事訴訟法第280 條第1 項、第3 項規定，視同自認，故
    原告請求醫療費用損害70,453元，應屬有據。
  (二)工作薪資損失部分：
    原告主張其因本件傷害，自99年7 月18日起至99年11月24日
    止之期間，共計受有工作薪資損失32,610元之事實，為被告
    邱德威所不爭執，而被告許展銘就此部分亦未到庭或以書狀
    爭執，視同自認，是原告此部分之主張，亦堪認為真。
  (三)看護費用部分：
    按因親屬受傷，而由親屬代為照顧被害人之起居，固係基
    於親情，但親屬看護所付出之勞力，並非不能評價為金錢，
    只因兩者身份關係密切而免除支付義務，此種親屬基於身份
    關係之恩惠，自不能加惠於加害人。故由親屬看護時，雖無
    現實看護費之支付，但應衡量及比照僱用職業護士看護情形
    ，認被害人受有相當於看護費之損害，得向加害人請求賠償
    ，較符公平正義原則。查原告於99年7 月17日晚間23時50分
    至林口長庚紀念醫院急診治療，於同月20日轉住院，於同月
    22日接受右眼眶眶底骨折復位固定及金屬板永久植入手術，
    經檢查及治療後，於99年7 月26日出院，依其病況研判，其
    住院期間日常生活宜由他人全日照護為佳，而出院後之照護
    需求則可由家屬自行評估，此有林口長庚紀念醫院診斷證明
    書及該院100 年4 月11日（一○○）長庚院法字第○三三一
    號函在卷可憑（見本院卷第19、106 頁），是原告於99 年7
    月18日（原告於99年7 月17日晚間23時50分至林口長庚紀念
    醫院急診，故看護費用應自翌日即99年7 月18日起算）至同
    月26日止之9 日住院期間，應有接受全日看護之必要，而原
    告主張之每日看護費用2,000 元，尚未逾一般看護行情，應
    認合理，故原告請求其住院期間9 日之看護費用即18,000元
    （計算式：2,000 ×9 ＝18,000），核屬必要，應予准許。
    原告雖稱其於出院後至99年8 月13日之期間，仍有受他人看
    護之必要云云，惟此為被告邱德威所否認，而依上開林口長
    庚紀念醫院函文，亦無從認定原告於出院後尚有日常生活無
    法自理，需由他人照護之情形，是原告此部分之主張，非可
    憑採。
  (四)精神慰撫金部分：
    查原告遭被告2 人毆打受有上述傷害，住院多日，並接受右
    眼眶眶底骨折復位固定及金屬板永久植入手術，而原告於99
    年8 月19日開始在林口長庚紀念醫院精神科就診，主訴在1
    個月前遭逢危及生命、身體安全之事件（involve in life
    threatening event 1 month ）後，產生焦慮、失眠等身心
    症狀，經診斷為「急性壓力引起之憂慮合併焦慮狀態」，此
    有林口長庚紀念醫院之診斷證明書及病歷影本在卷可參（見
    本院卷第99頁、第126-134 頁），堪認原告確因本次傷害事
    件，致肉體、精神受有相當痛苦。原告雖稱其另遺有雙眼複
    視及不能長時間長久注視之後遺症，惟原告於99年11月17日
    至林口長庚紀念醫院回診時，已無複視現象，之後即未再回
    診，此有上開林口長庚紀念醫院函文在卷可佐，是原告主張
    其留有上開後遺症云云，非可遽信。次查原告係大專肄業，
    現在東源物流事業股份有限公司擔任安裝、宅配師，每月薪
    資2 萬餘元，名下有不動產3 筆；被告邱德威則係大專肄業
    ，現任牛排館店長，每月薪資約3 萬元，名下無財產，另被
    告許展銘為高中畢業，99年度之薪資所得為198, 896元，名
    下無不動產等情，為兩造所不爭執，並有許展銘之調查筆錄
    、兩造稅務電子閘門財產所得調件明細表等（見本院卷第73
    -80 頁、第108 頁、第124 頁）在卷可參。本院審酌兩造之
    身分、地位及原告所受痛苦等一切情狀，認原告所得請求之
    精神慰撫金以20萬元為適當，逾此範圍之請求，尚屬無據。
五、綜上所述，原告依共同侵權行為法律關係，請求被告2 人連
    帶給付321,063 元（即醫療費用70,453元、工作薪資損失32
    ,610元、看護費用18,000元、精神慰撫金20萬元，合計321,
    063 元），及自起訴狀繕本送達翌日即被告邱德威自100 年
    2 月16日起，被告許展銘自100 年4 月28日起，均至清償日
    止，按週年利率5%計算之利息，為有理由，應予准許，逾此
    部分之請求，則屬無據，應予駁回。
六、本件事證已明確，兩造其餘主張於判決結果不生影響，爰不
    一一論述，，附此敘明。
七、按所命給付之金額或價額未逾50萬元之判決，法院應依職權
    宣告假執行，民事訴訟法第389 條第1 項第5 款定有明文。
    本件原告勝訴部分，因本件被告應給付之金額未逾50萬元，
八、揆諸前開之規定，本院爰依職權宣告假執行。
九、訴訟費用之負擔：第79條、第85條第2 項。
中    華    民    國   100    年    7     月    15    日
                  民事第二庭    法  官  劉佩宜
以上正本係照原本作成。
如對本判決上訴，須於判決送達後 20 日內向本院提出上訴狀。
如委任律師提起上訴者，應一併繳納上訴審裁判費。
中    華    民    國   100    年    7     月    18    日
                                書記官  洪千棻